【裁判字號】    99,上易,174
【裁判日期】    990330
【裁判案由】    竊盜等
【裁判全文】
臺灣高等法院臺南分院刑事判決         99年度上易字第174號
上  訴  人
即  被  告  戊○○
上列上訴人因竊盜等案件，不服臺灣臺南地方法院98年度易字第
1573號中華民國99年2月3日第一審判決（起訴案號：臺灣臺南地
方法院檢察署98年度偵字第15898號），提起上訴，本院判決如
下：
    主  文
上訴駁回。
    理  由
一、按刑事訴訟法第361條、第367條規定，不服地方法院之第一
    審判決而上訴者，應提出上訴書狀，並敘述「具體理由」，
    為上訴必備之程式；其所提出之書狀未敘述上訴理由，或僅
    曾以言詞陳述上訴理由者，均應於上訴期間屆滿後20日內補
    提理由書於第一審法院。第一審法院經形式審查，認逾期未
    補提上訴理由者，應定期間先命補正；逾期未補正者，為上
    訴不合法律上之程式，應以裁定駁回。倘「已提出上訴理由
    」，但所提非屬具體理由者，則由第二審法院以上訴不合法
    律上之程式，判決駁回。而所謂「具體理由」，必依據卷內
    既有訴訟資料或提出新事證，指摘或表明第一審判決有何採
    證認事、用法或量刑等足以影響判決本旨之不當或違法，而
    構成應予撤銷之具體事由，始克當之（例如：依憑證據法則
    具體指出所採證據何以不具證據能力，或依憑卷證資料，明
    確指出所為證據證明力之判斷如何違背經驗、論理法則）；
    倘僅泛言原判決認定事實錯誤、違背法令、量刑失之過重或
    輕縱，而未依上揭意旨指出具體事由，或形式上雖已指出具
    體事由，然該事由縱使屬實，亦不足以認為原判決有何不當
    或違法者（例如：對不具有調查必要性之證據，法院未依聲
    請調查亦未說明理由，或援用證據不當，但除去該證據仍應
    為同一事實之認定），皆難謂係具體理由，俾與第二審上訴
    制度旨在請求第二審法院撤銷、變更第一審不當或違法之判
    決，以實現個案救濟之立法目的相契合，並節制濫行上訴（
    最高法院97年度台上字第892號判決參照。）。
二、上訴意旨略以：
(一)、刑法第59條定有明文，考其立法理由為科刑時原即應依第57
    條規定審酌一切情狀，尤應注意該條各款所列事項，以為量
    刑標準，本條所謂犯罪之情狀可憫恕自係指裁判者審酌第57
    條各款所列事項及其他一切與犯罪有關情狀，認其犯罪足堪
    憫恕者而言，即必於審酌一切情狀，在客觀上顯除以引起一
    般同情，認縱予宣告法定最低刑度猶嫌過重者，始有其適用
    （參照最高法院38年台上字第16號、45年台上字第1165號、
    51年台上字第899號判例）。均應依法第59 條之規定，減輕
    其刑。
(二)、另請審酌上訴人深感過錯，惟已坦承犯案，誨不當初，並祈
    求能早日服完刑期，重返社會，是以上訴人犯罪情狀不無顯
    可憫恕之處，請酌情減刑，從輕量刑，以啟自新云云。
三、經查：
(一)、上訴人即被告戊○○曾因妨害兵役（臺北地院93年度簡字第
    2321號刑事判決，判處有期徒刑3月）、施用第二級毒品（
    桃園地院93年度桃簡字第1873號刑事判決，判處有期徒刑4
    月）、施用第一級毒品（本院94年度訴字第942號刑事判決
    ，判處有期徒刑1年2月）、贓物（臺北地院94年度簡字第
    2501號刑事判決，判處有期徒刑4月）、詐欺（臺北地院95
    年度易字第2832 號刑事判決，判處有期徒刑3月）等案件，
    嗣均經減刑並定應執行刑為有期徒刑1年1月，於民國（下同
    ）96年7月2日縮短刑期執行完畢。
(二)、詎其仍不知悔改，因缺錢花用，竟分別基於意圖為自己不法
    之所有之意思而為下列行為：於98年10月中旬某日下午，
    見臺南縣永康市○○路80號丙○○○、甲○○、乙○○住處
    （上開住宅為丙○○○所有，甲○○、乙○○均為丙○○○
    之子）之門未關，遂侵入竊取乙○○所有之手錶2只、甲○○所有之K金鑲玉戒指1只、丙○○○所有之白金戒指1只（
    無故侵入住宅部分未據告訴），得手後，將2只手錶及1只K
    金鑲玉戒指留為己用，另1只白金戒指則持往臺南縣永康市
    ○○路之「五福當鋪」典當，得款新臺幣（下同）5千元，
    並花用完竣。又於98年10月20日23時許之夜間，見上開臺
    南縣永康市○○路80號之門未關，遂侵入上址竊取乙○○所
    有之冷氣機1台、鋁窗3個、電源開關座數個，得手後，持往
    臺南縣永康市○○路7巷口，出售予不知情之資源回收業者
    蔡連舫，得款2千元，並花用完竣。復於98年10月30日凌
    晨1時許之夜間，因上址之門未鎖，遂啟門入室，竊取乙○○所有冷氣機1台，得手後，亦出售予不知情之蔡連舫，得
    款1,600元，並花用完竣。復於98年11月8日凌晨4時許，
    在臺南縣永康市○○○路544巷40弄1號旁，以其所有之塑膠
    管1條，竊取丁○○所有車號E2-0519號自小貨車內之92無鉛
    汽油20公升；又於98 年11月8日凌晨4時30分許，另在臺
    南縣永康市○○○路598 號對面馬路旁，以其上開塑膠管1
    條，竊取不詳車號自小貨車內之92無鉛汽油10公升。其上開
    2次竊取汽油得手後，分裝2桶置於其向不知情之友人林嘉菱
    借得之KY-1232號自小客車內。嗣於同日上午7時20分許，經
    警在臺南縣永康市○○○路283巷8號前查獲，並在其駕駛之
    KY-1 232號自小客車內起獲上開無鉛汽油（無鉛汽油20公升
    已發還丁○○）、竊油工具塑膠管1條、乙○○上開失竊之
    手錶2只（已發還），並在戊○○身上起出甲○○上開被竊
    之K金鑲玉戒指1只（已發還），復循線至蔡連舫經營之前揭
    資源回收場扣得乙○○上開被竊之冷氣機1台（已發還）。
四、原審法院以：
(一)、本件係經被告戊○○當庭表示認罪，而經當庭裁定以簡式審
    判程序審理，則依據刑事訴訟法第273條之2、同法第15 9
    條第2項之規定，不適用傳聞法則有關限制證據能力之相關
    規定，合先敘明。
(二)、上開犯罪事實，迭經被告戊○○於警詢及偵、審中坦承不諱
    ，核與告訴人丙○○○、甲○○、乙○○之指訴及證人丙○○○於本院99年1月13日審理時之證述；證人丁○○、蔡連
    舫於警詢時所證述之情節相符，並有扣押物品目錄表、贓物
    認領保管單、警察蒐證之照片等附卷可稽。此外，復有塑膠
    管1條、無鉛汽油10公升扣案可資佐證。事證明確，被告之
    犯行洵堪認定。
(三)、核被告戊○○就犯罪事實一、、所為，均係犯刑法第
    320條第1項之竊盜罪。又被告就犯罪事實一之行為，係以
    一行為而同時竊取乙○○之手錶2只、甲○○之戒指1只、丙○○○之戒指1只，為想像競合犯，應依刑法第55條規定，
    從一重之刑法第320條第1項之竊盜罪處斷。被告就犯罪事實
    一、所為，均係於夜間侵入住宅竊盜，均係犯刑法第32
    1條第1項第1款之夜間侵入住宅竊盜罪。被告所為上開、
    、、、犯行，時間、地點、被害人不同，犯意各別
    ，應分論併罰。被告前曾有犯罪事實欄所載之前科，有刑案
    資料查註紀錄表及臺灣高等法院被告前案紀錄表附卷可稽。
    其於有期徒刑執行完畢後，5年以內故意再犯本件有期徒刑
    以上之罪，均為累犯，均應依刑法第47條第1項之規定，加
    重其刑。審酌被告之品行（有上開多次前科仍不知悔改）、
    其年輕力壯不從事正當之工作賺取收入，竟因缺錢花用而為
    多次之竊盜犯行、所生之危害、其教育智識程度為國中畢業
    、生活經濟狀況不佳、其事後坦承犯行及檢察官雖具體求刑
    有期徒刑1年2月，惟以被告之行為及有上開多次前科仍不知
    悔改情形而言，檢察官之求刑尚屬過低等一切情狀，爰分別
    量處如附表所示之刑，並定其應執行刑為有期徒刑2年6月。
    扣案之塑膠水管1支，係被告所有，且係供其犯罪所用之物
    ，依刑法第38條第1項第2款規定，併宣告沒收。
(四)、公訴不受理部分
  1.公訴意旨認被告就上開犯罪事實一所為，尚另犯有刑法第
    306條之侵入住宅罪云云。
  2.按刑法第306條之罪，須告訴乃論；又告訴乃論之罪，未經
    告訴者，應諭知不受理之判決，刑法第308條第1項、刑事訴
    訟法第303條第3款分別定有明文。
  3.查臺南縣永康市○○路80號之房屋係屬被害人丙○○○所有
    ，甲○○、乙○○均為丙○○○之子，就被告上開犯罪事實
    一所為，丙○○○、甲○○、乙○○於警詢時均只表示對
    被告竊盜之部分告訴，未表示對侵入住宅部分告訴，丙○○○於本院99年1月13日審理時並明確表示不對被告侵入住宅
    部分告訴，公訴意旨認被告就上開犯罪事實一所為，尚另
    犯有刑法第306條之侵入住宅罪，顯屬無據。此部分依上開
    刑事訴訟法第303條第3款規定，自應為不受理之判決等情。
    原審法院已詳敘認定上訴人犯罪事實之理由、證據及量刑審
    酌之事由，從形式上審查，並無違背法令之情形。
五、上訴人即被告提起上訴，僅略謂其已深感過錯，並已坦坦承
    犯行，悔不當初，有顯可憫恕之處，請求依刑法第59條規定
    ，再減輕其刑云云。惟查，被告前因妨害兵役、施用第二級
    毒品、施用第一級毒品、贓物等案件，嗣均經減刑並定應執
    行刑為有期徒刑1年1月，於96年7月2日縮短刑期執行完畢，
    猶於98年10、11月間為如原判決事實欄一(二)、、、、
    、等竊盜行為，被告辯稱其有顯可憫恕之情，即無可採
    信。原判決以被告為累犯，審酌其品行、其年輕力壯不從事
    正當之工作賺取收入，竟因缺錢花用而為多次之竊盜犯行、
    所生之危害、其教育智識程度為國中畢業、生活經濟狀況不
    佳、其事後坦承犯行等情狀，量處如附表所示之刑，顯已敘
    明其量刑之心證，應認為適當。而被告提起上訴僅略謂其顯
    有可憫恕之處，並未依據卷內既有訴訟資料或提出新事證，
    指摘或表明第一審判決有何採證認事、用法或量刑等足以影
    響判決本旨之不當或違法之具體事由（按上訴理由是否具體
    ，係屬第二審審查之範圍，不在命補正之列，刑事訴訟法第
    361條修正立法理由參照）。按之上開規定，本件上訴顯屬
    違背法律上之程式，自應予駁回，並不經言詞辯論為之。
六、依刑事訴訟法第367條前段、第372條，判決如主文。
中    華    民    國    99    年    3     月    30    日
                  刑事第三庭    審判長法  官  陳義仲
                                      法  官  楊清安
                                      法  官  宋明中
以上正本證明與原本無異。
不得上訴。
                                      書記官  王薇潔
中    華    民    國    99    年    3     月    30    日
附表：
┌──┬─────┬────┬────┬────┬──────┐
│編號│犯罪時間  │犯罪地點│被害人  │失竊物品│宣告刑      │
├──┼─────┼────┼────┼────┼──────┤
│ 1  │98年10月中│臺南縣永│丙○○○│手錶2只 │犯竊盜罪，累│
│    │旬某日下午│康市六合│、甲○○│、K金鑲 │犯，處有期徒│
│    │          │路80號  │、乙○○│玉戒指1 │刑捌月。    │
│    │          │        │        │只、白金│            │
│    │          │        │        │戒指1只 │            │
│    │          │        │        │。      │            │
├──┼─────┼────┼────┼────┼──────┤
│ 2  │98年10月20│臺南縣永│乙○○  │冷氣機1 │犯夜間侵入住│
│    │日23時許  │康市六合│        │台、鋁窗│宅竊盜罪，累│
│    │          │路80號  │        │3個、電 │犯，處有期徒│
│    │          │        │        │源開關數│刑拾月。    │
│    │          │        │        │個      │            │
├──┼─────┼────┼────┼────┼──────┤
│ 3  │98年10月30│臺南縣永│乙○○  │冷氣機1 │犯夜間侵入住│
│    │日凌晨1時 │康市六合│        │台      │宅竊盜罪，累│
│    │許        │路80號  │        │        │犯，處有期徒│
│    │          │        │        │        │刑玖月。    │
├──┼─────┼────┼────┼────┼──────┤
│ 4  │98年11月8 │臺南縣永│丁○○  │車號E2-0│犯竊盜罪，累│
│    │日凌晨4時 │康市中山│        │519號自 │犯，處有期徒│
│    │許        │南路544 │        │小貨車內│刑參月，扣案│
│    │          │巷40弄1 │        │之92無鉛│之塑膠水管壹│
│    │          │號旁    │        │汽油20公│支沒收。    │
│    │          │        │        │升      │            │
├──┼─────┼────┼────┼────┼──────┤
│ 5  │98年11月8 │臺南縣永│不詳    │車號不詳│犯竊盜罪，累│
│    │日凌晨4時 │康市中山│        │之自小貨│犯，處有期徒│
│    │30分許    │南路598 │        │車內之92│刑參月。扣案│
│    │          │號對面馬│        │無鉛汽油│之塑膠水管壹│
│    │          │路旁    │        │10公升  │支沒收。    │
└──┴─────┴────┴────┴────┴──────┘

司法院資訊處製作；財團法人民間司法改革基金會備份。
